【裁判字號】    98,審訴,865
【裁判日期】    981126
【裁判案由】    偽造文書等
【裁判全文】
臺灣士林地方法院刑事判決             98年度審訴字第865號
公  訴  人  臺灣士林地方法院檢察署檢察官
被      告  甲○○
上列被告因偽造文書等案件，經檢察官提起公訴（98年度偵字第
11512號）及移送併案審理（臺灣臺中地方法院檢察署98年度偵
字第10740號），經訊問被告後，被告為認罪之答辯，本院合議
庭裁定認宜由受命法官獨任改行簡式審判程序，並判決如下：
    主  文
甲○○共同行使偽造公文書，足以生損害於公眾及他人，處有期
徒刑壹年肆月。扣案偽造之「臺北地方法院檢察署」公印壹枚、
「臺灣臺北地方法院檢察署偵查卷宗」壹份、「臺北地方法院地
檢署監管科收據」壹份、「法務部行政執行假扣押處分命令」壹
份、「請求暫時性凍結執行聲請書」壹份、「臺灣臺中地方法院
收據」張、空白「臺灣臺中地方法院收據」壹本、「臺中地檢
署警員姓名：林志明」識別證壹張沒收。
    事實及理由
一、本件犯罪事實及證據，均引用檢察官起訴書（如附件）之記
    載外，另證據部分補充如下：被告甲○○於本院審理時所為
    自白（本院民國98年11月12日審判筆錄第2 頁參照）。
二、核被告所為，係犯刑法第216 條、第211 條之行使偽造公文
    書罪、同法第216 條、第212 條之行使偽造特種文書罪、同
    法第218 條第1 項偽造公印文罪、同法第158 條第1 項之僭
    行公務員職權罪及同法第339 條第1 項之詐欺取財罪。被告
    甲○○與共犯周家萱及被告所屬詐欺集團成員偽造「臺北地
    方法院檢察署」公印各蓋在偽造之「臺灣臺北地方法院檢察
    署偵查卷宗」、「臺北地方法院地檢署監管科收據」、「法
    務部行政執行假扣押處分命令」、「請求暫時性凍結執行聲
    請書」及「臺灣臺中地方法院收據」等公文書各1 份，其偽
    造公印及公印文之行為，為偽造上開公文書之階段行為，不
    另論罪。又被告與共犯周家萱及被告所屬詐欺集團成員偽造
    「臺中地檢署警員姓名：林志明」之識別證之特種文書後復
    持以行使，偽造特種文書之低度行為應為行使之高度行為所
    吸收，不另論罪。是被告基於其詐欺集團之指示，並配合共
    犯周家萱為上揭行使偽造公文書、行使偽造特種文書、偽造
    公印文、僭行公務員職權、詐欺取財等罪行，其與周家萱及
    其餘詐欺集團成員間，有犯意聯絡及行為分擔，均為共同正
    犯。被告所屬之詐欺集團成員多次以電話連絡向被害人詐騙
    及僭行公務員職權及詐欺取財之行為，其目的均係為達到向
    被害人乙○○詐欺取財之意圖，其時間密接，手段同一，侵
    害同一法益，各行為之獨立性極為薄弱，依一般社會健全觀
    念，在時間差距上，難以強行分開，應視為數個舉動之接續
    施行，合為包括之一行為予以評價，均屬接續犯。被告於行
    使偽造公文書、行使偽造特種文書之時，即同時著手於僭行
    公務員職權構成要件之實行，亦係從事施以詐術之詐欺取財
    犯行之一部分，是以被告所犯之行使偽造公文書、行使偽造
    特種文書、僭行公務員職權及詐欺取財等罪之間，應具有犯
    罪時間上之重疊關係，而可評價為一行為觸犯數個相異之罪
    名，為想像競合犯，依刑法第55條前段規定，從一重之行使
    偽造公文書罪處斷。又檢察官移送併案審理部分（臺灣臺中
    地方法院檢察署98年度偵字第10740 號），雖未據檢察官提
    起公訴，惟與本件起訴被告犯罪部分，核屬想像競合之裁判
    上一罪案件，本院自得予以審理，附此敘明。爰審酌被告正
    值青年，不思正途，竟為貪圖小利而與詐欺集團，假借司法
    機關名義詐騙他人財物，嚴重危害司法信譽，惟念及被告急
    於籌措生活費用，再加其年少懵懂，智慮淺薄而易遭詐欺集
    團誘惑為犯罪之利用，且觀其犯罪情形，被告於上開詐欺集
    團中僅擔任車手之角色，幕後詐欺集團實為本案主要犯罪首
    腦，暨其智識、犯罪動機、目的、手段，犯罪所生之危害，
    及犯後坦承犯行，態度良好，然未與被害人達成和解等一切
    情狀，量處如主文所示之刑，以示懲儆。
三、按共同正犯因相互間利用他人之行為，以遂行其犯意之實現
    ，本於責任共同之原則，有關沒收部分，對於共犯間供犯罪
    所用之物，自均應為沒收之諭知（最高法院89年度臺上字第
    6946號判決意旨參照）。扣案偽造之「臺灣臺北地方法院檢
    察署偵查卷宗」、「臺北地方法院地檢署監管科收據」、「
    法務部行政執行假扣押處分命令」、「請求暫時性凍結執行
    聲請書」各1 份、「臺灣臺中地方法院收據」3 張及「臺中
    地檢署警員姓名：林志明」識別證1 張、空白「臺灣臺中地
    方法院收據」1 本，為被告甲○○所有供犯罪所用之物，應
    依刑法第38條第1 項第2 款之規定，宣告沒收。上開「臺灣
    臺北地方法院檢察署偵查卷宗」、「臺北地方法院地檢署監
    管科收據」、「法務部行政執行假扣押處分命令」、「請求
    暫時性凍結執行聲請書」及「臺灣臺中地方法院收據」等公
    文書既經諭知沒收，其上偽造之「臺北地方法院檢察署」公
    印文，亦包括於沒收之範圍內，自毋庸單就偽造公印文部分
    另依刑法第219 條宣告沒收。另偽造之「臺北地方法院檢察
    署」公印1 枚，不問屬於犯人與否，亦應依刑法第219 條之
    規定，諭知沒收。
四、據上論斷，應依刑事訴訟法第273 條之1 第1 項、第299 條
    第1 項前段、第310 條之2 、第454 條，刑法第28條、第15
    8 條第1 項、第216 條、第211 條、第212 條、第218 條第
    1 項、第339 條第1 項、第55條、第38條第1 項第2 款、第
    219 條，刑法施行法第1 條之1 ，判決如主文。
五、本案經檢察官江耀民到庭執行職務。
中    華    民    國    98    年    11    月    26    日
                        刑事第一庭法  官  王沛雷
以上正本證明與原本無異。
如不服本判決，應於收受送達後10日內向本院提出上訴書狀，其
未敘述上訴之理由者並得於提起上訴後20日內向本院補提理由書
（均須按他造當事人之人數附繕本）「 切勿逕送上級法院」。
                                書記官  吳尚文
中    華    民    國    98    年    11    月    26    日
附錄論罪科刑法條：
刑法第158條：
冒充公務員而行使其職權者，處 3 年以下有期徒刑、拘役或 5
百元以下罰金。
冒充外國公務員而行使其職權者，亦同。
中華民國刑法第211條：
偽造、變造公文書，足以生損害於公眾或他人者，處1年以上7年
以下有期徒刑。
中華民國刑法第212條：
偽造、變造護照、旅券、免許證、特許證及關於品行、能力服務
或其他相類之證書、介紹書，足以生損害於公眾或他人者，處1
年以下有期徒刑、拘役或3百元以下罰金。
中華民國刑法第216條：
行使第210條至第215條之文書者，依偽造、變造文書或登載不實
事項或使登載不實事項之規定處斷。
中華民國刑法第218條
偽造公印或公印文者，處 5 年以下有期徒刑。
盜用公印或公印文足以生損害於公眾或他人者，亦同。
中華民國刑法第339條：
意圖為自己或第三人不法之所有，以詐術使人將本人或第三人之
物交付者，處5年以下有期徒刑、拘役或科或併科1千元以下罰金
。


司法院資訊處製作；財團法人民間司法改革基金會備份。
